最高法院刑事判決　　　　　　九十四年度台上字第四七九九號
　　上　訴　人　甲○○
　　　　　　　　　　　　31之.
上列上訴人因妨害投票案件，不服台灣高等法院中華民國九十四
年四月二十一日第二審判決（九十四年度上訴字第四一二號，聲
請簡易判決處刑案號：台灣基隆地方法院檢察署九十二年度選偵
字第一號），提起上訴，本院判決如下：
    主  文
上訴駁回。
    理  由
按刑事訴訟法第三百七十七條規定，上訴於第三審法院，非以判
決違背法令為理由，不得為之。是提起第三審上訴，應以原判決
違背法令為理由，係屬法定要件。如果上訴理由書狀並未依據卷
內訴訟資料，具體指摘原判決不適用何種法則或如何適用不當，
或所指摘原判決違法情事，顯與法律規定得為第三審上訴理由之
違法情形，不相適合時，均應認其上訴為違背法律上之程式，予
以駁回。本件上訴意旨略稱：(1)、案外人趙國棟並未向上訴人商
議將戶籍提供給譚旺樹等人辦理戶籍遷入之情事，本案實係蕭炎
能所為，業經蕭炎能與上訴人對質時供明，上訴人只為幫助別人
，並無妨害投票犯意，上訴人要求更正不實筆錄或再傳案外人趙
國棟對質，承審法官既不受理，亦未說明理由，有違刑事訴訟法
第一百六十六條對證人詰問之規定。(2)、原判決以刑法第一百四
十六條第一項論處上訴人罪刑，然該條法律本即有不同見解，又
本案發生於民國九十一年二月初，檢察官卻引用最高法院九十一
年九月五日之決議求刑，原判決亦有證據上理由矛盾之違法。(3)
、原判決未查明事實真相，僅以推理論斷判刑，實有欠公允云云
。
惟查原判決撤銷第一審諭知上訴人無罪之判決，改判論處上訴人
共同以非法方法使投票發生不正確之結果罪刑，係以上訴人坦承
有出具同意書，提供自用農舍使用執照供譚旺樹等人遷入設籍等
語，證人譚旺樹、蕭炎能等於原審九十二年度上訴字第二三一號
案件中之供述、戶籍謄本、委託書、住址變更登記申請書、台北
縣政府警察局瑞芳分局澳底派出所戶口查察通報單、選舉人名冊
等證據資料為論處上訴人罪刑之依據，並敘明：(一)、台電公司雖
因在貢寮鄉興建核四廠而提供有協助金及補助金，並定有用人當
地化政策，但台電公司早自八十四年間起即有該等福利措施，若
上訴人係為貢寮鄉立社會福利及尋覓工作機會欲遷址該處，早有
充裕之時間辦理遷址手續，何須在短期集中辦理遷入手續，且遷
址後，仍無一人因此在核四廠或貢寮鄉獲得就業機會，又交通部
觀光局東北角海岸國家風景管理處雖同意進出轄區各風景據點免
費，惟車輛進出停車場仍須繳費，所得享受之優惠措施有限，上
訴人辯稱遷移戶籍與選舉無關云云，顯係卸責之詞。(二)、又本案
遷移戶籍之人甚眾，日期多集中於某特定日期，委託與受委託者
關係又不一致，卻集中由數人辦理，遷入理由又屬牽強，且該次
選舉除趙國棟外，尚有賴隆美、黃清標共三人參選，選情激烈，
上訴人在此情形之下，密集將戶籍遷入上訴人等戶籍內，事後遷
移戶籍之人並均前往投票，渠等遷移戶籍目的顯係意圖虛增投票
率影響選舉等理由綦詳，對上訴人所辯伊同意譚旺樹等人遷入戶
籍與選舉無關等情，逐一指駁，其推理、論斷核諸經驗法則、論
理法則、證據法則均無違背。又查上訴人於原審並未要求更正筆
錄或聲請傳訊趙國棟對質，上訴意旨(1)核非依據卷證資料所為之
具體指摘。再上訴人虛報戶籍遷入之手段，達妨害投票之目的，
自非法律所允許之方法，已該當刑法第一百四十六條第一項所規
定之「其他非法之方法」之要件，且所謂使投票發生不正確之結
果，指因行為人之妨害投票行為導致投票結果為不正確之票數而
言，原判決適用刑法第一百四十六條第一項論處上訴人罪刑，適
用法律亦無違誤。其餘上訴意旨，係對原審採證認事之職權行使
及原判決已論駁說明之事項，徒憑己見重為事實之爭辯或任意指
摘，顯與法律規定得為第三審上訴理由之違法情形不相適合。綜
上說明，應認本件上訴違背法律上之程式，予以駁回。
據上論結，應依刑事訴訟法第三百九十五條前段，判決如主文。
中　　華　　民　　國　九十四　年　　九　　月　　二　　日
                      最高法院刑事第八庭
                          審判長法官  呂　潮　澤
                                法官  吳　昆　仁
                                法官  孫　增　同
                                法官  趙　文　淵
                                法官  吳　　　燦
      本件正本證明與原本無異
                                      書  記  官
中　　華　　民　　國　九十四　年　　九　　月　　八　　日
                                                  Ｒ
